臺灣屏東地方法院交通事件裁定　　　　　96年度交聲字第39號
原處分機關　交通部公路總局高雄區監理所屏東監理站
異　議　人　甲○○
上列異議人因違反道路交通管理處罰條例案件，對於交通部公路
總局高雄區監理所屏東監理站民國96年2 月6 日所為屏監違字第
裁82-V00000000號、82-V00000000號裁決處分聲明異議，本院裁
定如下：
    主  文
異議駁回。
    理  由
一、異議意旨如附件聲請狀所載。
二、按駕駛人駕駛汽車，應遵守道路交通標誌、標線、號誌之指
    示，並服從交通指揮人員之指揮，道路交通安全規則第90條
    定有明文。汽車駕駛人，行經有燈光號誌管制之交岔路口闖
    紅燈者，處新臺幣1 千8 百元以上5 千4 百元以下罰鍰；汽
    車駕駛人，駕駛汽車有違反道路交通安全規則，因而肇事致
    人死亡之情形者，吊銷其駕駛執照，道路交通管理處罰條例
    第53條第1 項、第61條第1 項第4 款前段著有規定。
三、本件異議人甲○○於民國95年10月2 日上午7 時57分（依後
    開路口監視攝影顯示時間為上午7 時13分）許，駕駛車號71
    2-SJ號自用大貨車，由東往西沿屏東縣潮州鎮○○路○段40
    巷行經該巷匯入光復路一段，即省道臺1 線公路通過潮州鎮
    路段之設有三時相燈號號誌交岔路口時，與蔡明來駕駛，由
    南往北沿光復路一段駛來之車號NF9-591 號重型機車發生碰
    撞，致機車騎士蔡明來因而人車倒地受傷，經送醫延至當晚
    10時30分仍傷重不治死亡，旋經交通部公路總局高雄區監理
    所屏東監理站以異議人甲○○有駕車行經有燈光號誌管制之
    交岔路口闖紅燈，及違反道路交通安全規則肇事致人死亡之
    違規情事，於96年2 月6 日以屏監違字第裁82-V00000000號
    、82-V00000000號裁決，依道路交通管理處罰條例第53條第
    1 項、第61條第1 項第4 款前段規定，處罰鍰新臺幣（下同
    ）3,000 元並記違規點數3 點、吊銷駕駛執照，1 年內不得
    重新考領之處分，有裁決書2 份在卷可稽，並經本院依職權
    調得屏東縣警察局編號第000000000 號道路交通事故調查卷
    宗，核閱其所附道路交通事故調查報告表、現場圖、診斷證
    明書、現場及車損照片在案，堪信為真。異議人甲○○雖以
    案經臺灣省高屏澎區車輛行車事故鑑定委員會鑑定結果，已
    作成異議人甲○○駕駛大貨車無肇事因素之結論，請求本院
    裁定撤銷原處分機關所為裁決云云。惟查：
  (一)前開事故發生地點為屏東縣潮州鎮○○路○段，即省道臺1
    線通過潮州鎮路段○○路40巷交匯而設有三相燈號之交岔路
    口，該路口燈號自91年9 月間設置後，其設定時制除光復路
    一段與該巷之綠燈時程比為77：23，紅燈亮起前均顯示5 秒
    鐘黃燈外，各向綠燈亮起前，並均有兩秒鐘之全紅（路口淨
    空）時段以為緩衝，有屏東縣警察局96年4 月27日屏警交字
    第0960019383號函暨所附號誌時制設計表、警製車禍現場處
    理調查報告表各1 份在卷可稽，申言之，任一方用路人於橫
    向指示燈號轉入紅燈後，尚須停等2 秒後，方能隨其行進方
    向綠燈亮起而起步進入路口。
  (二)本院經調得前開事發當時路口監視錄影紀錄並以播放方式勘
    驗結果，該監視紀錄係以每秒1 格之進度拍攝，除取景光復
    路北向車道（含兩線快車道、1 線機慢車道）路口燈號及前
    後數10公尺周邊景象外，並於畫面右下方顯示拍攝時間。本
    件事發前，機車騎士原駕駛上開機車由南往北沿光復路一段
    北向機車道行經上開路口，雖其行駛方向燈號呈現紅燈，仍
    未見減速停止，猶逕闖入路口區○○○於路口監視攝影自動
    時間顯示紀錄為07:13:07（上午7 時13分7 秒）時已通過停
    止線，並略在該路口第1 道行人穿越道上，隨畫面持續紀錄
    ，機車繼續穿越路口，於07:13:09，約行進至該路口第2 道
    行人穿越道前方時，該向燈號仍顯示紅燈，惟畫面中尚未見
    異議人甲○○駕駛之大貨車出現，然繼續播放至下1 格（秒
    ），即07:1 3:10 （上午7 時13分10秒）時，該路口燈號雖
    顯示綠燈亮起，然畫面中卻同時呈現大貨車已自路口左方巷
    口駛出，車頭前端並已行至光復路一段北向內、外側車道分
    隔線沿伸入路口之對應位置附近，上開機車並已倒在其車頭
    前端下方，有本院勘驗截取之翻拍連續照片4 幀附卷可稽。
  (三)綜合前開時相秒差設定頻率，本件事發當時，光復路一段即
    省道臺1 線北向車道路口燈號循環係於上午7 時13分10秒開
    始呈現綠燈，機車騎士於3 秒前即7 時13分7 秒即駛入路口
    並進行穿越，其行為明顯構成闖紅燈之違規，固不待言。然
    依前所述，該路口各向燈號於綠燈亮起前，既均有為時2 秒
    之全紅淨空時段，依此推算，異議人甲○○行駛方向即光復
    路一段40巷路口燈號，於事發前2 秒鐘，即上午7 時13分8
    秒時，已經由為時5 秒之黃燈轉為紅燈，詎異議人於燈號顯
    示為紅燈之狀態下，竟未依規定停車，猶迅速闖入路口，乃
    其駕駛之大貨車於上開路口監視攝影顯示上午7 時13分9 秒
    ，即推算其行進方向燈號已轉入紅燈後第2 秒時，尚未出現
    於路口監視畫面中，嗣下1 秒鐘（上午7 時13分10秒，即其
    行進方向紅燈亮起第3 秒）時，車頭前端卻已經衝出巷口約
    10餘公尺之遠，是其當時不僅確有行經交岔路口而闖紅燈之
    違規情事，依上開前後2 秒間車輛位移情形觀之，其闖入路
    口之車速猶至少在時速36公里以上（即10公尺／秒×60秒／
    分×60分／小時=36,000 公尺／小時=36 公里／小時），與
    異議人甲○○於警詢中供承之車速為每小時10至15公里云云
    ，差異甚鉅。今上開機車騎士蔡明來係因本件事故遭撞擊倒
    地傷重不治死亡，已如前述，則異議人甲○○汽車駕駛人，
    行經有燈光號誌管制之交岔路口闖紅燈，並因而肇事致人死
    亡之違規事實，至堪認定。異議意旨雖執臺灣省高屏澎區行
    車事故鑑定委員鑑定意見為據，主張其就前開事故無肇事責
    任云云，然姑不論該鑑定人所為鑑定意見原僅具有參考性質
    ，不足以拘束原處分機關本於職權調查所為事實認定之結果
    ，遑論該鑑定意見就事發當時異議人有無闖紅燈違規事實所
    為認定，其依據僅有異議人甲○○於警詢中自稱：伊車速約
    10至15公里，行駛方向為綠燈云云，依前述內容已明顯保留
    、不實之片面之詞，有鑑定意見書在卷可參，顯未及就前開
    顯示異議人全部違規行為經過之事發現場監視錄影紀錄一併
    審酌，其所得結論，自有可議。
  (四)從而，原處分機關以異議人甲○○駕駛大貨車行經有燈光號
    誌管制之交岔路口闖紅燈，並因而肇事致人死亡，分別依道
    路交通管理處罰條例第53條第1 項、第61條第1 項第4 款前
    段規定，處以罰鍰3,000 元並記違規點數3 點、吊銷駕駛執
    照，1 年內不得重新考領之處分，其認事用法均無不合，異
    議人甲○○於警詢中為不實陳述以掩飾其違規事實在先，復
    執前開鑑定人據其不實陳述作成之鑑定意見，指摘原處分機
    關所為裁決處分不當而聲明異議，並請求本院裁定撤銷原處
    分，其異議即無理由，應予駁回。
據上論斷，應依道路交通案件處理辦法第19條，裁定如主文。
中　　華　　民　　國　　96　　年　　5 　　月　　16　　日
                  　　　交通法庭  法  官　陳松檀
以上正本證明與原本無異。
如不服本裁定應於收受送達後5 日內向本院提出抗告書狀敘述抗
告之理由抗告於臺灣高等法院高雄分院。
中　　華　　民　　國　　96　　年　　5 　　月　　16　　日
                                  書記官  林祥玉
